【裁判字號】    95,簡上,188
【裁判日期】    950718
【裁判案由】    電子遊戲場業管理條例等
【裁判全文】
臺灣板橋地方法院刑事判決             95年度簡上字第188號
公  訴  人  臺灣板橋地方法院檢察署檢察官
上  訴  人
即  被  告  甲○○
                    之1
上列上訴人因違反電子遊戲場業管理條例案件，不服本院94年度
簡字第4846號，中華民國95年1 月3 日第一審判決（聲請簡易判
決處刑案號：94年度偵字第14601 號），提起上訴，本院管轄之
第二審合議庭判決如下︰
    主  文
上訴駁回。
    事實及理由
一、本案經本院審理結果，認第一審以上訴人即被告甲○○所為
    係違反電子遊戲場業管理條例第15條之規定，應依同條例第
    22條之規定論以未經登記擅自經營電子遊戲場業罪，及與同
    案被告林雅珍共同犯修正前刑法第56條、刑法第266 條第1
    項前段（未修正）之連續賭博罪，並依修正前刑法第55條牽
    連犯之規定，從一重依電子遊戲場業管理條例第22條處斷，
    判處有期徒刑四月，如易科罰金，以三百元折算一日，及扣
    案如附表所示之物分別係當場賭博之器具、兌換籌碼處之財
    物及被告所有供犯賭博犯行所用之物，而依刑法第266 條第
    2 項、修正前刑法第38條第1 項第2 款之規定宣告沒收，其
    認事用法均無違誤，量刑亦屬妥當，應予維持，並引用第一
    審判決書記載之事實、證據及理由。
二、被告甲○○上訴意旨略以：伊所經營之「北極熊娃娃城」雖
    有擺設電子遊戲機具「金如意景品販賣機」八台及「滿天星
    7PK 」二台，然該店之營業事業登記證內本即包含選物販賣
    機、寫真照相機、跳舞機、籃球機、彈珠台及電動電玩機台
    之租賃及零售，且店內之機台僅係供有意願購買之業者試機
    之用，並非直接供不特定人入內把玩，伊並未違反電子遊戲
    場業管理條例、亦未與人賭博云云。然查：
  (一)證人即同案被告林雅珍於警詢中所為之陳述，雖係被告以外
    之人於審判外所為之陳述，然經本院於審判期日提示被告調
    查證據後，被告於言詞辯論終結前均未表示異議，且本院審
    酌林雅珍為被告所僱用之員工，與被告素無怨隙，當無攀誣
    構陷被告之動機，其於案發後記憶猶新之際所為之陳述，可
    信性當屬甚高，如以之作為證據，應屬適當，依刑事訴訟法
    第159 條之5 規定，即有證據能力，合先敘明。
  (二)被告雖以前詞置辯，然查證人林雅珍於警詢中業已陳稱：伊
    於94年3 月份起至上開「北極熊娃娃城」店內上班，擔任開
    分、洗分及兌換現金之工作，上址店內陳列營業有金如意景
    品販賣機彈珠台八台，係將現金以十比一之比例開分，滿天
    星7PK 二台係以一比一之比例開分，如中獎則依所押分數乘
    中獎倍數得分，其可轉供押注把玩，如未中獎則所押分數被
    機台沒入，客人把玩時如有贏分，則可由伊洗分，直接兌換
    所洗分數同比例等值之現金，且任何人均可至店內把玩等語
    （參見94年度偵字第14601 號偵查卷第6 頁、第7 頁）；再
    由卷內現場照片觀之，店內於櫃檯上方已張貼遊戲規則之公
    告，其上除載有投十元硬幣一枚開始遊戲外，並說明如何兌
    換禮品及按開始鈕可以免費玩彈珠一次等語（參見上開偵查
    卷第27頁下方照片），而現場每台遊戲機旁邊均放置一個垃
    圾桶（參見上開偵查卷第29頁中間相片），相同之金如意景
    品販賣機彈珠台更放置八台之多，若被告經營上開店面僅係
    供人採購電子遊戲機時試機之用，同一時間內之買家應不甚
    多，何需擺設相同之電子遊戲機達八台之多？若僅係供人試
    機，買家停留時間不會太長，又何需在每一機台旁均放置垃
    圾桶？至於電子遊戲機之把玩方式，對方既係購買機台者，
    若玩法簡單，當場口頭介紹即可，玩法稍微複雜，則應給予
    書面說明文件，僅於店面內張貼遊戲規則，買家未必能夠馬
    上記得，毋寧說是供入內把玩者邊玩邊參照，較符情理。是
    依店內之擺設以及證人林雅珍所述可知，該店所擺設之前揭
    電子遊戲機具顯然係供不特定人入內把玩，方重覆放置相同
    型式之機台及於每個機台旁均放置垃圾桶，店內並張貼遊戲
    規則等物，至為灼然。
  (三)被告既係直接供不特人入內把玩，即非單純之出租及零售上
    開電子遊戲機具，顯已超出其所提營利事業登記證上所登載
    之營業範圍，而未經許可經營電子遊戲場業，故其此部分所
    辯當非可採。又證人林雅珍於警詢中業已證稱可依分數兌換
    等值之現金等語，被告於警詢中並自承：「如有中獎，顯示
    分數，以分數可換取店內娃娃商品與現金。」等語（參見上
    開偵查卷第11頁），顯見其係以此方式與客人對賭甚明，是
    其事後翻異前詞辯稱無賭博犯行云云，洵非可採，此部分之
    賭博部分亦堪認定。
三、論罪科刑部分：
  (一)被告行為後，前於94年2 月2 日修正公布之刑法，已自95年
    7 月1 日起施行，另刑法施行法亦於95年6 月14日增訂該法
    第1 條之1 規定，並自95年7 月1 日施行。其中修正後刑法
    第2 條之規定，乃係關於新舊法比較適用之準據法，其本身
    無關行為可罰性要件之變更，故於95年7 月1 日刑法修正施
    行後，如有涉及比較新舊法之問題，即應逕依修正後刑法第
    2 條第1 項規定，為「從舊從輕」之比較（最高法院95年度
    第8 次刑事庭會議決議意旨參照）。經查：
  刑法第266 條第1 項賭博罪雖未修正，然其法定刑「（銀元
    ）一千元以下」於上開刑法及其施行法修正施行前，依罰金
    罰鍰提高標準條例第1 條前段之規定，係提高為銀元一萬元
    即新臺幣三萬元以下，最低刑度則依修正前刑法第33條第5
    款規定，應提高為銀元十元即新臺幣三十元以上。嗣因刑法
    施行法第1 之1 條已增訂：「中華民國94年1 月7 日刑法修
    正施行後，刑法分則所定罰金之貨幣單位為新臺幣；94年1
    月7 日刑法修正時，刑法分則編未修正之條文定有罰金者，
    自94年1 月7 日刑法修正施行後，就其所定數額提高為三十
    倍，但72年6 月26日至94年1 月7 日新增或修正之條文，就
    其所定數額提高為三倍」，此規定因屬前揭罰金罰鍰提高標
    準條例第1 條但書所稱之「法律已依一定比率規定罰金或罰
    鍰之數額或倍數」，自應優先適用；而修正後刑法第33條第
    5 款亦已將罰金刑調整為新臺幣一千元以上，以百元計算，
    故依前述標準換算，刑法第266 條第1 項前段之法定刑度已
    變更為「新臺幣三萬元以下，新臺幣一千元以上」，是比較
    修正前後刑度結果，應以修正前之規定對被告較為有利。
  修正後刑法第56條業已刪除連續犯之規定，故連續數行為而
    犯同一罪名，依修正前刑法第56條規定，應以一罪論，但得
    加重其刑；而依修正後規定，則已無連續犯可資適用，即應
    將各次犯行以數罪併合處罰，是以適用修正前關於連續犯之
    規定，對被告自係較為有利。
  修正後刑法第55條後段亦已刪除牽連犯之規定，是本件被告
    違反電子遊戲場業管理條例及賭博犯行，因具有方法、結果
    之牽連關係，依修正前刑法第55條規定原得從一重處斷，但
    依修正後刑法規定，即須分論併罰，自以適用修正前刑法第
    55條關於牽連犯之規定對被告較為有利。
  修正後刑法第28條關於成立共同正犯之標準，將原來共同正
    犯之共同「實施」犯罪，改為共同「實行」犯罪，剔除完全
    未參與犯罪相關行為「實行」之「陰謀共同正犯」及「預備
    共同正犯」，是修正後之共同正犯之可罰性要件之範圍業已
    限縮，乃屬行為可罰性要件之變更，自應比較新舊法，惟不
    論適用修正前後之刑法第28條規定，被告就賭博犯行部分均
    應成立共同正犯，故修正後之刑法並非較有利於被告，即應
    依刑法第2 條第1 項前段規定，適用修正前刑法第28條之規
    定。
  修正後刑法第41條第1 項前段有關易科罰金折算標準之規定
    為：「犯最重本刑為五年以下有期徒刑以下之刑之罪，而受
    六個月以下有期徒刑或拘役之宣告者，得以新臺幣一千元、
    二千元或三千元折算一日，易科罰金。」，而修正前同條項
    就易科罰金之折算標準係規定：「得以一元以上三元以下折
    算一日，易科罰金」，再依修正前罰金罰鍰提高標準條例第
    2 條（現已刪除）之規定，就其原定數額提高為一百倍折算
    一日，即係以銀元一百元、二百元、三百元折算一日，折算
    為新臺幣幣值後，則為以新臺幣三百元、六百元、九百元折
    算一日，是比較修正前後之易科罰金折算標準，自以行為時
    即修正前之規定，較有利於被告。
  本案經綜合比較前述各項法律變更之結果後，修正後之法律
    規定並未對被告更為有利，依據刑法第2 條第1 項前段，應
    一體適用修正前刑法相關規定及罰金罰鍰提高標準條例第1
    條前段、修正前該條例第2 條之規定。
  另前揭刑法修正施行後，依刑法第2 條第1 項前段規定係以
    適用行為時法為原則，故原判決雖未及比較適用，然上訴本
    院後，經比較新舊法，行為後之法律並非較有利於行為人，
    仍應適用行為時法，則原判決適用行為時法即無不當，自不
    構成撤銷之事由，附此敘明。
  (二)核被告甲○○所為，係違反電子遊戲場業管理條例第15條之
    規定，應依同條例第22條之規定論以未經登記擅自經營電子
    遊戲場業罪，及犯刑法第266 條第1 項前段之賭博罪。其與
    林雅珍間，就上開賭博罪部分，有犯意聯絡及行為分擔，均
    為共同正犯。又被告先後多次賭博犯行，時間緊接，方法相
    同，所犯為構成要件相同之罪名，顯係出於概括犯意而反覆
    為之，為連續犯，應依修正前刑法第56條之規定論以一罪，
    並加重其刑。其所犯上開二罪間，有方法、結果之牽連關係
    ，依修正前刑法第55條規定，應從較重之電子遊戲場業管理
    條例第22條處斷。扣案如附表編號1 至2 號所示之賭博性電
    子遊戲機臺十臺（含IC板十塊）與如附表編號3 號所示之賭
    資新臺幣二萬九千二百元，分別為當場賭博之器具與在兌換
    籌碼處之財物，均應依刑法第266 條第2 項之規定宣告沒收
    之。而扣案如附表編號4 至10號所示之營業表、會員名冊、
    開分鑰匙（含開機臺）、遙控器、監視器鏡頭、監視器螢幕
    、畫面分割器等物，則被告所有供其犯連續賭博罪所用之物
    ，業據其供明在卷，均應依刑法第38條第1 項第2 款規定宣
    告沒收之。
四、原審以被告犯行明確，依刑事訴訟法第449 條第1 項前段、
    第3 項、第450 條第1 項，電子遊戲場管理條例第22條，刑
    法第11條前段、修正前刑法第28條、第56條、第266 條第1
    項前段、第2 項（未修正）、第55條、第41條第1 項前段、
    第38條第1 項第2 款，罰金罰鍰提高標準條例第1 條前段、
    修正前罰金罰鍰提高標準條例第2 條，判處有期徒刑四月，
    如易科罰金，以（銀元）三百元折算一日，及扣案如附表所
    示之物均沒收，其認事用法均無違誤，量刑亦屬妥當，應予
    維持，上訴意旨所執之前開理由，尚無足採，業如前述，其
    上訴為無理由，應予駁回。
據上論斷，應依刑事訴訟法第455 條之1 第3 項、第368 條、第
373 條、刑法第2 條第1 項前段，判決如主文。
本案經檢察官涂永欽到庭執行職務。
中    華    民    國    95    年    7     月    18    日
                  刑事第十八庭  審判長法  官 李幼妃
                                      法  官 鄭燕璘
                                      法  官 張紹省
以上正本證明與原本無異。
本件不得上訴。
                                      書記官 周雅玲
中    華    民    國    95    年    7     月    18    日
附錄本案論罪科刑法條全文：
刑法第266 條
在公共場所或公眾得出入之場所賭博財物者，處一千元以下罰金
，但以供人暫時娛樂之物為賭博者，不在此限。
當場賭博之器具與在賭檯或兌換籌碼處之財物，不問屬於犯人與
否，沒收之。
電子遊戲場業管理條例第22條
違反第十五條規定者，處行為人一年以下有期徒刑、拘役或科或
併科新臺幣五十萬元以上二百五十萬元以下罰金。
附表：
┌──┬───────────┬───────┬───────┐
│編號│   名          稱     │數      量    │沒  收  依  據│              │
├──┼───────────┼───────┼───────┤
│一  │賭博性電子遊戲機「金如│8臺           │當場賭博之器具│
│    │意景品販賣機」        │（含IC板8塊） │              │
├──┼───────────┼───────┼───────┤
│二  │賭博性電子遊戲機「滿天│2臺           │同上          │
│    │星7PK 」              │（含IC板2塊） │              │
├──┼───────────┼───────┼───────┤
│三  │賭資現金              │29,200元      │在兌換籌碼處之│
│    │                      │              │財物          │
├──┼───────────┼───────┼───────┤
│四  │營業表                │1張           │供被告犯賭博罪│
│    │                      │              │所用之物      │
├──┼───────────┼───────┼───────┤
│五  │會員名冊              │1本           │同上          │
├──┼───────────┼───────┼───────┤
│六  │開分鑰匙（含開機臺）  │3支           │同上          │
├──┼───────────┼───────┼───────┤
│七  │遙控器                │1個           │同上          │
├──┼───────────┼───────┼───────┤
│八  │監視器鏡頭            │4個           │同上          │
├──┼───────────┼───────┼───────┤
│九  │監視螢幕              │1臺           │同上          │
├──┼───────────┼───────┼───────┤
│十  │畫面分割器            │1臺           │同上          │
└──┴───────────┴───────┴───────┘


司法院資訊處製作；財團法人民間司法改革基金會備份。
